臺北高等行政法院判決
　　　　　　　　　　　　　　　　　　 95年度簡字第00996號
原　　　告　甲○○
被　　　告　臺北縣政府
代　表　人　乙○○縣長）住同.
訴訟代理人　丁○○兼送達代收.
　　　　　　戊○○
　　　　　　丙○○
上列當事人間因涉訟輔助事件，原告不服行政院勞工委員會中華
民國94年6 月16日勞訴字第0940016633號訴願決定，提起行政訴
訟。本院判決如下：
    主  文
原告之訴駁回。
訴訟費用由原告負擔。
　　事實及理由
一、事實概要：緣原告於民國（下同）89年10月4 日遭原受僱之
    笛威科技股份有限公司（下稱笛威公司）以侵占公款，違反
    公司規章為由予以開除，原告於同年月6 日就其與該公司有
    關工資、加班費及回復工作權等事項，向被告申請協調勞資
    爭議，經被告協調不成立，爰請雙方當事人逕循法律途徑解
    決。原告於91年8 月1 日向被告所屬勞工局提出涉訟輔助申
    請，請求補助其於90年6 月27日提起民事訴訟、91年1 月15
    日提起小額訴訟及91年7 月10日（就前開小額訴訟）聲請強
    制執行等項之律師費。經被告以91年9 月30日90北府勞資字
    第0910577717號函（下稱原處分）復原告，因經費不足，且
    公司已事實關廠歇業，顯無執行實益，決議不予補助。原告
    不服，提起訴願，經行政院勞工委員會92年3 月13日勞訴字
    第0910065766號訴願決定，以上開函文，僅係對原告申請事
    件之處理結果之告知，為單純之事實述，應屬意思與觀念
    通知，非屬訴願法所稱之行政處分，作成訴願不受理之決定
    。原告不服，向本院提行政訴訟，經本院於92年8 月14日以
    92年度訴字第1194號判決：「訴願不受理部分撤銷。」訴願
    機關重為審議後，仍駁回原告之訴願，原告不服，遂提起本
    件行政訴訟。
二、原告起訴意旨略稱：
  (一)鈞院92年度訴字第1194號判決已於92年9 月15日確定，91年
    度訴字第4162號判決業於92年5 月12日確定，原告聲明求為
    撤銷訴願決定及原處分，即為有理由。
  (二)根據89年7 月18日臺北縣政府勞工涉訟輔助要點（下稱涉訟
    輔助要點）第2 點，原告在89年12月29日，有依法向被告申
    請罰鍰處分書，依照該要點需要雇主罰鍰處分書為申請輔助
    要件之一。原告因在89年曾申請罰鍰處分書，故認並無超過
    6 個月。
  (三)被告91年5 月21日函回覆原告笛威公司尚未辦理歇業，所以
    原告認為公司還存在，就是有執行標的，因此還是有實益。
    故有關強制執行部分，原告縱使之前提起訴訟已經超過6 個
    月，但強制執行部分亦尚未超過6 個月。
  (四)聲明請求撤銷原處分及訴願決定，並命被告作成核准原告補
    助之行政處分。
三、被告答辯意旨略稱：
  (一)按行為時涉訟輔助要點第4 點：「申請人應於提起民事訴訟
    於各審法院之日起6 個月內提出申請，逾期不予受理。」第
    6 點第2 項規定：「申請案件有下列情形之一者，不予補助
    ：(一)顯無勝訴之望者。(二)顯無實益者。(三)其他特殊情形者。
    」被告受理個案申請，是否補助、補助金額多寡，均由審核
    小組依法審核。
  (二)原告分別於90年6 月27日、91年1 月15日向臺灣板橋地方法
    院提起民事訴訟、小額訴訟。惟迄至91年8 月1 日始向被告
    申請勞工涉訟補助，均已逾6 個月期限，不符前揭涉訟輔助
    要點第4 條規定。至於原告91年7 月10日向法院申請強制執
    行部份，查笛威公司所屬員工於90年8 月1 日退出勞健保，
    並遷離營業所，並有經濟部91年8 月20日經授中字第091347
    43230 號函命令解散廢止在案，且經被告認定該公司歇業日
    期90年8 月1 日，故被告所屬審查委員審議本案此部分「顯
    無實益」，故核定不予補助。
  (三)被告於90年3 月6 日公佈之涉訟輔助要點第6 點第1 項第3
    款規定：「個別身分申請者，每一審（含保全、督促及強制
    執行程序）律師費補助最高為新臺幣5 萬元，全案補助總金
    額不得超過新臺幣15萬元。」故原告91年8 月1 日依涉訟輔
    助要點申請涉訟輔助3 案之律師費，如獲補助，最高應可獲
    新臺幣（下同）15萬元之補助費用。
  (四)按前揭涉訟輔助要點係並非被告依據法律或法律授權自行訂
    定，授予人民利益之給付行政，其性質並非依據法律規定或
    授權所賦予勞工涉訟輔助之申請權。勞工涉訟輔助之申請，
    既非法律賦予之權利，本要點亦無得聲明不服之規定，本質
    為法律扶助，因法律扶助法之法律扶助事件，尚不得提起行
    政訴訟救濟，依舉重以明輕之法理，則前揭要點之勞工涉訟
    輔助事件自不得提起行政訴訟。另原告亦因該涉訟輔助事件
    提起行政訴訟，經鈞院93年12月29日93年度簡字第1387號裁
    定原告之訴駁回在案。
四、按行為時即90年3 月6 日之涉訟輔助要點第2 點規定：「勞
    工有下列情形之一者，得申請輔助：(一)因雇主違反勞動法規
    而進行民事訴訟程序者（含保全、督促及強制執行程序）。
    (二)因雇主性騷擾而提起民事訴訟者。前項情形，如得依勞資
    爭議處理法由本府調解（或協調）者，未經調解（或協調）
    ，不予補助律師費用。」第4 點：「申請人應於提起民事訴
    訟於各審法院之日起6 個月內提出申請，逾期不予受理。」
    第6 點第2 項：「申請案件有下列情形之一者，不予補助：
    (一)顯無勝訴之望者。(二)顯無實益者。(三)其他特殊情形者。」
五、經查：
  (一)本件訴訟標的金額為（不超過）15萬元，金額在20萬元以下
    ，應適用簡易訴訟程序，合先敘明。
  (二)本件原告起訴後，被告之代表人已由林錫耀變更為乙○○，
    茲由新任代表人具狀聲明承受訴訟，核無不合，應予准許，
    先為明。
  (三)本件原處分雖於91年9 月30日即已作成，惟查原處分卷內，
    並無送達回證可資證明原處分書送達原告之日期，亦無其他
    證據足資認定係於何時送達，則訴願期間即無從起算，自不
    發生訴願逾期之問題（最高行政法院48年判字第106 號、53
    年判字第79號、55年判字第159 號判例參照。）訴願機關就
    本件予以實體審理，自無不合。
  (四)按行政機關行使公權力，就特定具體之公法事件所為對外發
    生法律上效果之單方行政行為，皆屬行政處分，不因其用語
    、形式以及是否有後續行為或記載不得聲明不服之文字而有
    異，司法院釋字第423 號解釋至明。是以行政機關送達於人
    民之公文書，是否為行政處分，應探求行政機關之真意，從
    實質上認定，而不拘泥於公文書所使用之文字；苟其內容足
    認係對人民依公法申請之案件為否准之表示者，不論係基於
    何等理由，既屬就特定具體之公法事件，為行使公權力之單
    方行政行為，並已對外發生其不准所請之法律上效果，即應
    認係行政處分。查本件原處分函文之內容，係拒絕給予原告
    涉訟補助費之意，無論被告係基於何種理由拒絕原告之申請
    ，已足生影響原告申請涉訟補助費之權利，要難謂僅係單純
    之事實述或觀念通知，揆諸前開說明，該函文應屬行政處
    分，原告自得提起訴願、行政訴訟以資救濟（參見本院92年
    度訴字第1194號判決意旨）。
  (五)原告與其原雇主笛威公司間因勞資爭議事件，分別於90年6
    月27日、91年1 月15日及91年7 月10日向臺灣板橋地方法院
    提起民事訴訟、小額訴訟及強制執行。嗣原告於91年8 月1
    日依涉訟輔助要點向被告申請涉訟輔助等情，為兩造所不爭
    ，復有原告向被告提出申請之臺北縣政府勞工涉訟輔助申請
    書、原告提起訴訟及聲請強制執行之民事起訴狀、小額訴訟
    狀及強制執行狀影本等附原處分卷可參，自堪信為真正。則
    本件原告所申請民事訴訟及小額訴訟補助部分，因均已逾6
    個月期限，被告不予受理原告此部分涉訟補助之申請，乃與
    行為涉訟輔助要點第4 點規定相符，核無不合。至原告91年
    7 月10日向法院申請強制執行部分，雖原告於向被告為本件
    涉訟輔助之申請時，尚未逾6 個月云云，然查原告向被告申
    請核發笛威公司之事實認定歇業證明乙案，經被告查明其事
    實認定基準日為90年8 月1 日，並說明略以「笛威公司業經
    經濟部函文該公司命令解散在案（91年8 月20日經授中字第
    09134743230 號函），經被告於91年8 月30日組成『臺北縣
    政府事實認定歇業小組』赴該址進行現場會勘，發現該公司
    確實無營運之事實。經勞保局（90年8 月30日退保）及稅捐
    處（亦同經濟部函文表示因該公司有自行停止營業6 個月以
    上之情事，依公司法第10條第2 款規定予以命令解散）及健
    保局（91年9 月3 日健保北承一字第0910032133號函表示最
    後人員轉出健保日期為90年8 月1 日）及該址（臺北縣中和
    市○○路762 號5 樓）房東所提供資料（90年8 月退屋），
    皆顯示該公司係於90年8 月為該公司歇業日期。」等情，有
    被告91年9 月17日北府勞動字第0910546232號函、中央健康
    保險局臺北分局91年9 月3 日健保北承一字第0910032133號
    函、經濟部91年8 月20日經授中字第09134743230 號函、房
    東提供資料等影本附原處分卷可按，亦堪信為真正。被告以
    無執行實益，核定不予補助，揆諸行為時涉訟輔助要點第6
    點之規定，並無違誤。
  (六)至原告主張根據89年7 月18日涉訟輔助要點第2 點以原告在
    89年12月29日，有依法向被告申請罰鍰處分書，故認其申請
    並無超過6 個月云云，顯係非適用行為時即90年3 月6 日之
    涉訟輔助要點規定，且原告上揭主張亦顯有誤解該要點規定
    之情形，顯無可採。另原告以被告於91年5 月21日函回覆原
    告笛威公司尚未辦理歇業，所以原告認為公司還存在云云，
    然笛威公司業經被告多方查證後為歇業認定，且經經濟部命
    令解散在案，已如上述，堪認其事實上已經歇業，被告依此
    認定無執行實益，即無不合，其縱未辦理歇業，亦難認其執
    行尚有實益。因此，原告此項主張亦不足為其有利之認定，
    附此敘明。
六、綜上所述，原處分認事用法既無違誤，訴願決定予以維持，
    即無不合，原告仍執前詞及個人主觀之見解，訴請如聲明所
    示，均為無理由，應予駁回。又本件為簡易事件，依卷內資
    料，事證已臻明確，爰不經言詞辯論為判決。
據上論結，本件原告之訴為無理由，爰依行政訴訟法第233條第1
項、第98條第1項前段，判決如主文。
中　　華　　民　　國　　96　　年　　8 　　月　　31　　日
                           第四庭　法　官  陳秀
上為正本係照原本作成。
本件以訴訟事件所涉及之法律見解具有原則性者為限，始得於本
判決送達後20日內向本院提出上訴狀並表明上訴理由，如已於本
判決宣示後送達前提起上訴者，應於判決送達後20日內補具上訴
理由（均按他造人數附繕本），且經最高行政法院許可後方得上
訴。
中　　華　　民　　國　　96　　年　　8 　　月　　31　　日
 　　  　　　　　　　   　　　     書記官  楊子鋒
